臺灣雲林地方法院交通事件裁定　　　　100年度交聲字第149號
原處分機關　交通部公路總局嘉義區監理所雲林監理站
異　議　人
即受處分人　李鄂英
上列異議人即受處分人因違反道路交通管理處罰條例案件，對於
交通部公路總局嘉義區監理所雲林監理站民國100 年10月17日所
為之裁決處分（原處分案號：雲監裁字第裁72-KAK062733），聲
明異議，本院裁定如下：
    主  文
異議駁回。
    理  由
壹、原處分意旨略以：異議人即受處分人（下稱異議人）於民國
    99年12月12日下午6 時起，在雲林縣斗六市海村餐廳引用酒
    類後，已達不能安全駕駛動力交通工具之程度，仍於同日晚
    間9 時，駕駛車牌號碼N5-0568 號自用小客車，自上開飲酒
    處出發行駛於道路。嗣於同日晚間9 時40分許，行經雲林縣
    斗六市○○里○○路584 之1 號前時，因行車不穩，為雲林
    縣警察局斗南分局員警攔檢後，測得其呼氣酒精濃度達每公
    升0.6 毫克，超過標準值0.25毫克，因而製單舉發，嗣交通
    部公路總局嘉義區監理所（下稱原處分機關）以其違規事實
    明確，依道路交通管理處罰條例第35條第1 項第1 款、第24
    條第1 項第2 款（原處分漏載項、款），及違反道路交通管
    理事件統一裁罰基準表之規定，裁處異議人罰鍰新臺幣（下
    同）49,500元（罰鍰請於101 年3 月25日緩起訴期滿時持公
    益繳納金收據抵繳），吊扣小型車普通駕駛執照12個月，並
    施以道路安全講習。
貳、聲明異議意旨略以：異議人所為本件飲酒駕車違規行為，業
    經臺灣雲林地方法院檢察署檢察官於100 年3 月18日，以10
    0 年度偵字第1367號處分書裁處緩起訴1 年，異議人並已依
    緩起訴處分書支付49,500元予財團法人犯罪被害人保護協會
    臺灣雲林分會，原處分機關再為本件裁罰，顯有違一事不二
    罰之原則等語，爰依法就吊扣駕駛執照及參加安全講習部分
    聲明異議。
參、按汽車駕駛人飲用酒類或其他類似物後，其吐氣所含酒精濃
    度超過每公升0.25毫克或血液中酒精濃度超過百分之0.05以
    上者，不得駕車；汽車駕駛人，駕駛汽車經測試檢定酒精濃
    度超過規定標準者，處15,000元以上60,000元以下罰鍰，並
    當場移置保管該汽車及吊扣駕駛執照1 年，道路交通安全規
    則第114 條第2 款、道路交通管理處罰條例第35條第1 項第
    1 款分別定有明文。又汽車駕駛人，有違反同條例第35條第
    1 項規定之情形者，應接受道路交通安全講習，亦為道路交
    通管理處罰條例第24條第1 項第2 款所明定。
肆、經查：
  一按100 年11月23日公布，並自同年月25日施行之行政罰法第
    26條第1 、2 、3 項規定：「（第1 項）一行為同時觸犯刑
    事法律及違反行政法上義務規定者，依刑事法律處罰之。但
    其行為應處以其他種類行政罰或得沒入之物而未經法院宣告
    沒收者，亦得裁處之。（第2 項）前項行為如經不起訴處分
    、緩起訴處分確定或為無罪、免訴、不受理、不付審理、不
    付保護處分、免刑、緩刑之裁判確定者，得依違反行政法上
    義務規定裁處之。（第3 項）第1 項行為經緩起訴處分或緩
    刑宣告確定且經命向公庫或指定之公益團體、地方自治團體
    、政府機關、政府機構、行政法人、社區或其他符合公益目
    的之機構或團體，支付一定之金額或提供義務勞務者，其所
    支付之金額或提供之勞務，應於依前項規定裁處之罰鍰內扣
    抵之」。惟依同法第45條第3 項規定：「本法100 年11月8
    日修正之第26條第3 項至第5 項規定於修正施行前違反行政
    法上義務之行為同時觸犯刑事法律，經緩起訴處分確定，應
    受行政罰之處罰而未經裁處者，亦適用之；曾經裁處，因訴
    願、行政訴訟或其他救濟程序經撤銷，而於修正施行後為裁
    處者，亦同」本件異議人之違規行為既發生於99年12月18日
    ，並業經原處分機關於100 年10月17日裁處在案，自無前揭
    新法之適用，合先敘明。
  二按一行為同時觸犯刑事法律及違反行政法上義務規定者，依
    刑事法律處罰之。但其行為應處以其他種類行政罰或得沒入
    之物而未經法院宣告沒收者，亦得裁處之；前項行為如經不
    起訴處分或為無罪、免訴、不受理、不付審理之裁判確定者
    ，得依違反行政法上義務規定裁處之，修正前行政罰法第26
    條定有明文。從而，一行為同時觸犯刑事法律及違反行政法
    上義務規定時，由於刑罰與行政罰同屬對不法行為之制裁，
    而刑罰之懲罰作用較強，故依刑事法律處罰，即足資警惕時
    ，實無一事二罰再處行政罰之必要。且刑事法律處罰，由法
    院依法定程序為之，較符合正當法律秩序，應予優先適用。
    但罰鍰以外之沒入或其他種類行政罰，因兼具維護公共秩序
    之作用，為達行政目的，行政機關仍得併予裁處。而飲酒後
    駕車所犯刑法第185 條之3 之不能安全駕駛動力交通工具罪
    部分，若經檢察官為緩起訴處分，並命被告向國庫或公益團
    體捐款或提供義務勞務者，被告係履行檢察官為緩起訴處分
    命令，此等命令名義上雖非刑罰，但仍是一種特殊之處遇措
    施，造成被告之財產減少或義務增加，性質上亦屬干預人民
    自由之處分，與刑事制裁無異，實質上為刑事處罰，監理機
    關不得再為罰鍰之裁罰。另依道路交通管理處罰條例第35條
    第8 項規定：「前項汽車駕駛人，經裁判確定處以罰金低於
    本條例第92條第3 項所定最低罰鍰基準規定者，應依本條例
    裁決繳納不足最低罰鍰之部分」及違反道路交通管理事件統
    一裁罰基準及處理細則第2 條所定「違反道路交通管理事件
    統一裁罰基準表」，倘若駕駛人所支付之緩起訴處分金，未
    達道路交通管理處罰條例第92條第3 項所定最低罰鍰基準規
    定者，仍須補繳不足最低罰鍰之部分（臺灣高等法院暨所屬
    法院97年法律座談會刑事類提案第39號之研討結果參照）。
    又按行為人因酒後駕車之行為，違反刑法第185 條之3 ，經
    檢察官為緩起訴處分，針對行為人同一違反道路交通管理處
    罰條例第35條第1 項第1 款規定之行為，裁決、監理機關於
    緩起訴處分期間屆滿確定後，再裁罰之；至於行為人已依緩
    起訴處分命令支付公益捐款之數額得扣抵裁罰鍰數額，業經
    「交通聲明異議案件，刑事罰與行政罰競合『一事二罰』爭
    議協調會」會議達成共識，有交通部100 年3 月28日交路字
    第1000026187號函可資參照。
  三本件異議人因上開交通違規事件，為警製單舉發，並由原處
    分機關於100 年10月17日開立雲監裁字第裁72-KAK062733號
    違反道路交通管理事件裁決書裁處罰鍰49,500元（罰鍰於緩
    起訴期滿持公益繳納金收據抵繳），吊扣小型車駕駛執照12
    個月，並施以道路安全講習等情，有上開舉發通知單及裁決
    書在卷可稽，復為異議人所自承。而其行為同時涉犯刑法第
    185 條之3 之服用酒類不能安全駕駛動力交通工具罪嫌，經
    臺灣雲林地方法院檢察署檢察官以100 年度偵字第1367號為
    緩起訴處分，緩起訴期間為1 年，並命其於緩起訴處分確定
    之日起3 個月內，向該署指定之公益團體、地方自治團體支
    付49,500元，緩起訴處分於100 年3 月24日確定，緩起訴期
    間自100 年3 月24日起至101 年3 月23日止，即至101 年3
    月23日止前開緩起訴處分始得實質確定。異議人並因此向財
    團法人犯罪被害人保護協會臺灣雲林分會支付49,500元等情
    ，有上開緩起訴處分書、財團法人犯罪被害人保護協會臺灣
    雲林分會收據各1 份在卷可稽，亦經本院依職權調閱該緩起
    訴處分之相關案卷核閱無訛。本件同一行為之原處分裁決日
    期為100 年10月17日，在緩起訴處分期間尚未期滿而未實質
    確定前，原處分機關固就同一事件裁決異議人罰鍰49,500元
    ，然其前揭裁處書上清楚載明，罰鍰請於101 年3 月25日緩
    起訴期滿持公益繳納金收據抵繳，揆諸前開說明，此處分內
    容並無使受處分人有同時遭受行政處罰及刑事訴追之危險，
    是原處分機關對於罰鍰部分之裁決與修正前行政罰法第26條
    規定之立法意旨相符，並無違誤。
  四又原處分機關裁處異議人吊扣小型車普通駕駛駕執照12個月
    ，並應參加道路交通安全講習部分，旨在促使異議人於飲酒
    後應知所警惕，並教導異議人了解交通規則並加強其遵循，
    以維護交通安全，係預防將來再犯之目的所為，有別於前揭
    針對已發生違規事實科處罰鍰之行政罰，而屬行政罰法第26
    條第1 項但書所稱之其他種類行政罰，並非「刑罰」，亦不
    具任何刑罰替代效果，而具有獨立之維護公共利益之行政上
    目的，本不受行政罰法第26條第1 項前段「一事不二罰」之
    限制，而與行政罰法第26條第1 項但書規定相符，原處分機
    關於此部分之裁處，於法亦無不合。
伍、綜上，原處分機關所為之裁處均屬適法，從而本件異議人之
    異議為無理由，應予駁回。
據上論斷，應依道路交通事件處理辦法第18條，裁定如主文。
中    華    民    國   100    年    12    月    5     日
                     交通法庭   法  官  張淵森

上列為正本係照原本作成。
如對本裁定抗告，須於裁定送達後5 日內向本庭（雲林縣斗六市
○○路41號）提出抗告狀。
中    華    民    國   100    年    12    月    5     日
                                書記官  林玉玲